【裁判字號】    89,上訴,1849
【裁判日期】    890505
【裁判案由】    妨害自由
【裁判全文】
臺灣高等法院臺中分院刑事判決                  八十九年度上訴字第一八四九號
    上  訴  人  臺灣臺中地方法院檢察署檢察官
    被      告  甲○○
右上訴人因被告妨害自由案件，不服臺灣臺中地方法院八十九年度訴字第二九一號，
中華民國八十九年五月五日第一審判決（起訴案號：臺灣臺中地方法院檢察署八十八
年度偵字第二四四四一號），提起上訴，本院判決如左：
      主  文
上訴駁回。
      理  由
一公訴意旨略以︰被告甲○○曾因妨害自由案件，經臺灣臺中地方法院檢察署偵查
    中（該案已判決有期徒刑三月確定），猶不知悔改，復另行起意，於民國八十七
    年六月二日上午十一時十五分許，在臺灣臺中地方法院檢察署開庭結束後，夥同
    不詳姓名成年男子五人，在臺灣臺中地方法院大廳樓梯口，欲將丁○○強押上車
    ，經丁○○反抗，並經報警而未得逞。因認被告涉犯刑法第三百零二條第三項、
    第一項妨害自由未遂之罪嫌。
二按犯罪事實應依證據認定之，無證據不得推定其犯罪事實；又不能證明被告犯罪
    或其行為不罰者，應諭知無罪之判決，刑事訴訟法第一百五十四條第三百零一
    條第一項分別定有明文。又告訴人之告訴，係以使被告受刑事訴追為目的，是其
    陳述是否與事實相符，仍應調查其他證據以資審認，最高法院五十二年台上字第
    一三○○號著有判例可資參照。又認定不利於被告之事實，須依積極證據，苟積
    極之證據不足為不利於被告之事實認定時，即應為有利於被告之認定，更不必有
    何有利之證據，最高法院三十年上字第八一六號判例亦有明文。
三、公訴意旨認被告涉有上開罪嫌，無非以告訴人丁○○之指訴及證人丙○○之證述
    ，為其主要論據，惟訊諸被告甲○○坦承於上開、地，見有四、五位好像前來向
    丁○○索債之人，與丁○○拉扯、打架，然堅決否認犯行，辯稱：丁○○積欠其
    債務，向丁○○索討，即被反告，已不敢向其要錢，更不可能在法院公然押人等
    語。經查：(一)告訴人丁○○固於警訊中指稱：「在我走到法院大廳樓梯口時，就
    有六個人從我前方過來，當中我只認識甲○○一人，並且他用手指著我說，就是
    他，對方就衝過來，用手夾住我，當時我有反抗，然後就打起來，才沒有被押走
    ，我就跑到法警室那邊停留了一下，我又走出去，對方又跑過來要押我走，我哥
    哥就打電話報警」等語。惟被告於偵查中，就當時情形則稱：「開完庭後，我走
    到大廳樓梯口時，我有問丁○○，你欠我的錢，我們看能不能談一談償還的方法
    ：：：，當時只有我一人，後來另外有四、五人由法院外面進來的人也找他，那
    些人也是他的債權人，那些人一進來就問，那一個人是姓羅的，我說不是我，他
    們才是」等語。是被告與告訴人既同時開完庭，其步出法庭後，如何互動？該四
    、五位欲強拉告訴人之男子，是否即係被告所唆使？或有另債權人唆使﹖尚無從
    依告訴人片面之指述，即得確認。況告訴人於本院調查時陳稱：「當天是我父親
    叫我陪我哥哥到法院，有發生拉扯：：：（當時甲○○他們是要押你還是要押你
    哥哥﹖）兩個都有，因為很多人過來，兩個人都拉，後來就硬要押我，我就開始
    抵抗」云云，與其於警訊時指訴被告強押對象為其一人之情形迥異。(二)告訴人之
    兄丙○○於偵查中固證述：「八十七年六月二日上午十一時十五分，開完庭，我
    們到法院的大廳，甲○○叫二輛車要拉丁○○」等語，惟案發地點在臺灣臺中地
    方法院檢察署大廳樓梯口，而臺中司法大廈設有專人管制車輛進出，且本件案發
    時為上午十一時十五分許，被告縱有駕車，亦非屬洽公之車輛，難以進入大廈前
    之廣場，則該證人在大廳樓梯口，何能知悉被告叫二輛車要強押丁○○，顯見其
    所述與事實有間，難作為不利被告之證據。(三)法院認定犯罪事實，應依證據，無
    證據不得推定其犯罪事實，所謂證據，係指超越一切合理之可疑，足以認定被告
    確有犯罪行為之積極事證而言，苟依現存之積極證據，就起訴意旨所指被告犯罪
    之待證事實，尚非不得為其他較有利被告之推斷，本諸罪疑惟輕之法則，自難謂
    該事證已適合於被告犯罪事實之認定。查丁○○、丙○○兄弟與被告間，已有糾
    紛涉訟在前，其就本案各執一詞，熟可採信，難以論定，當不得遽採丁○○、丙○○一方有前述有瑕疵之說詞，為不利於被告之認定。且經本院依法傳喚、拘提
    丙○○未著，而告訴人又堅持不願與被告對質，即無法藉相互詰問以釐清案發時
    之經過，或進一步調查其他必要之證據，則依現存之證據，實無法證明被告即係
    唆使該五位男子強押告訴人之人，自不得論處被告妨害自由之罪責。此外，復查
    無其他積極證據足以證明被告確有公訴意旨所指之犯行。原審法院因以不能證明
    被告犯罪，而為被告無罪之諭知，並無不合。上訴意旨猶以推測之詞，認被告涉
    有前述犯行，並據以指摘原判決不當，即無理由，應予駁回。
據上論斷，應依刑事訴訟法第三百六十八條，判決如主文。
本案經檢察官乙○○到庭執行職務。
中      華      民      國      九十     年       三      月     八     日
                                  臺灣高等法院臺中分院刑事第六庭
                                        審判長法  官  李  文  雄
                                              法  官  龔  永  昆
                                              法  官  邱  顯  祥
右正本證明與原本無異。
如不服本判決應於收受送達後十日內向本院提出上訴書狀，其未述上訴之理由者並
得於提起上訴後十日內向本院補提理由書（均須按他造當事人之人數附繕本）。
                                              書記官  籃  營  昌
中      華      民      國      九十     年       三      月      九    日
                                                                        Ｉ


司法院資訊處製作；財團法人民間司法改革基金會備份。
